---
title: 多维数组与矩阵
date: '2014-07-02'
slug: array
link: https://chenq.site/tech/2014-array/
categories: [R,R基础知识]
keywords: ["R","R基础知识","array"]
---

## 一、生成数组或矩阵 

   数组（array）可以看成是带多个下标的类型相同的集合，常用的是数值型的数组如矩阵（数值型二维数组），也可以有其它类型（如字符型、逻辑性、复数型）。R软件可以很容易地生成和处理数组，特别是矩阵。

   数组有一个特征属性叫做维数向量（dim属性），维数向量是一个元素取正整数的向量，其长度是数组的维数，比如维数向量有两个元素时数组为二维数组（如矩阵）。维数向量的每一个元素指定了该下标的上界，下标的下界总为1.

### （一）将向量定义为数组

   向量可以直接看作为一个一维数组，但要将向量定义为二维以上的数组，需要定义维数向量（dim属性）。比如：
```{r}
z<-1:12
z
```

```{r}
dim(z)<-c(3,4)
z
```

注意：矩阵的元素是按列存放的。也可以定义为三维数组。如：

```{r}
dim(z)<-c(3,2,2)
z
```

### （二）用array（）函数构造多维数组

   R软件可以用array（）函数直接构造数组，其构造形式为：
    
array(data=NA, dim=length(data) ,dimnames=NULL)
    
其中data是一个向量数据，dim是数组各维的长度，缺省时为原向量的长度。dimnames是数组维的名字，缺省时为空。如：
产生一个4*5的二维数组（矩阵），即：
```{r}
x<-array(1:20,dim=c(4,5))
x
```

利用该函数也可以产生三维及以上的数组，如：
```{r}
x<-array(c(1,2,5,7,4,8,9,10),dim=c(2,2,2))

```


产生一个2*2*2的三维数组。
```{r}
x
```


说明：如果数组每个元素相同，则array函数的data部分直接写成数字即可（与下面的matrix（）函数类似）如：

```{r}
x<-array(0,dim=c(4,5))
x
```

产生一个4*5零矩阵。

### （三）用matrix（）函数构造矩阵

   函数matrix（）是专门用来构造矩阵（二维数组）的函数，其构造形式为

   matrix(data=NA,nrow=1,ncol=1,byrow=FALSE,dimnames=NULL)

   其中data是一个向量数据，nrow是矩阵的行数，ncol是矩阵的列数。当byrow=TRUE时，生成矩阵的数据按行放置，缺省时，相当于byrow=FALSE，按列放置。dimnames是数组维的名字，缺省时为空。
    比如，构造一个3*5阶的矩阵
    
```{r}
A<-matrix(1:15,nrow=3,ncol=5,byrow=TRUE)
A
```

注意：下面两种方式与上述的格式是等价的。

```{r}
 A<-matrix(1:15,nrow=3,byrow=TRUE)
 A<-matrix(1:15,ncol=5,byrow=TRUE)
```


## 二、数组的下标

   要访问数组的某个元素，只要写出数组名和方括号内的用逗号分开的下标即可，或进行运算。

### （一）数组的下标
```{r}
  a<-1:24
 dim(a)<-c(2,3,4)
 a[2,1,2]
```

要进一步还可以在每一个下标位置写一个下标向量，表示这一维取出所有指定下标的元素，如a[1,2:3,2:3]取出所有第一下标为1，第二下标为2或3，第三下标为2或3的元素，如：
    
```{r}
a[1,2:3,2:3]
```

注意：因为第一维只有一个下标，所以退化了，得到一个维数向量为2*2的数组。
   另外,如果略写某一维的下标，则表示该维全选，例如：

### （二）不规则的数组下标

   在R语言中，甚至可以把数组中的任意位置的元素作为数组访问，其方法就是用一个二维数组作为数组的下标，二维数组的每一行就是一个元素的下标，列数为数组的维数。例如要把上面的性状为3*3的矩阵A的第[1,1] [1,3] [2,1] [2,2]号元素作为一个整体访问，先定义一个包含这些下标作为行的二维数组。
```{r}
b<-matrix(c(1,1,1,3,2,1,2,2),ncol=2,byrow=TRUE)
b
```

```{r}
a[b]
```

注意:取出的是一个向量，我们还可以对这几个元素赋值，如：

```{r}
a
```

```{r}
a[b]<-c(3,5,6,7)
a
```


## 三、数组的四则运算

### （一）矩阵的乘法

   可以对数组之间进行四则运算(+、-、*、/)，这时进行的是数组对应元素的四则运算，参加运算的数组一般应该是相同性状的（dim属性完全相同）例如：
   
```{r}
A<-matrix(1:6,nrow=2,byrow=T)
A
```
```{r}
B<-matrix(1:6,nrow=2)
B
```


```{r}
C<-matrix(c(1,2,2,3,3,4),nrow=2)
C
```


```{r}
D<-2*C+A/B
D
```

从这个例子可以看出，数组的加、减运算和数乘运算满足原矩阵运算的性质，但数组的乘、除法运算实际上是数组中对应位置的元素作运算。

## 四、矩阵的运算

### （一）矩阵的乘法

   如果矩阵A和B具有相同的维数，则A*B表示矩阵中对应的元素的乘积A%*%B表示通常意义下的两个矩阵的乘积（当然要求矩阵A的列数等于矩阵B的行数）。如：
   
```{r}
A<-matrix(1:9,nrow=3)
A
```
```{r}
B<-matrix(9:1,nrow=3)
B
```


```{r}
C<-A*B;C
```
```{r}
D<-A%*%B
D
```


### （二）矩阵的转置运算

对于矩阵A，函数t(A)表示矩阵A的转置，即AT 如：
```{r}
A<-matrix(1:6,nrow=2)
A

```

```{r}
t(A)
```


### （三）方阵的行列式

   函数det（）是用来求方阵行列式的值，如：

```{r}
det(matrix(1:4,ncol=2))
```


### (四)生成对角矩阵和对矩阵取对角运算

   函数diag()依赖于它的变量，当v是一个向量时，diag(v)表示以v的元素为对角元素的对角阵。当M是一个矩阵时，则diag(M)表示的是取M对角线上的元素的向量。如：
```{r}
v<-c(1,4,5)
diag(v)
```

```{r}
m<-matrix(1:9,nrow=3)
m
```
```{r}
 diag(m)
```


## 五、与矩阵运算有关的函数

### （一）去矩阵的维数
    
   函数dim（A）得到矩阵的维数，函数nrow(A)得到矩阵A的行数，函数ncol(A)得到矩阵A的列数。如：
```{r}
A<-matrix(1:6,nrow=2)
A
```
 
```{r}
dim(A)
```
```{r}
nrow(A)
```
 
```{r}
ncol(A)
```


### （二）矩阵的合并

   函数cbind()把其自变量横向拼成一个大矩阵，rbind()把其自变量纵向合拼成一个大矩阵。cbind()的自变量是矩阵或看做列向量的向量时，自变量的高度应该相等。rbind()的自变量是矩阵或看做行向量的向量时，自变量的宽度应该相等。
    
   如果参与合并的的自变量比其变量短，则循环补足后合并。如：
```{r}
x1<-rbind(c(1,2),c(3,4))
x1
```

```{r}
x2<-10+x1
x3<-cbind(x1,x2)
x3
```
```{r}
x4<-rbind(x1,x2)
x4
```

```{r}
cbind(1,x1)
```



### （三）矩阵的拉直（把矩阵转化为向量）

   设A是一个矩阵，则函数as.vector(A)可以将矩阵转化为向量，它是将矩阵A按列拉成向量。如：

```{r}
A<-matrix(1:6,nrow=2)
A
```
```{r}
A<-matrix(1:6,nrow=2)
A
```

```{r}
as.vector(A)
```



### （四）apply函数

   对于想对矩阵的各行或各列进行某种计算，可用apply函数，其一般形式为：

   apply（A，MARGIN，FUN，...）

   其中A为一个矩阵（或数组），MARGIN取1，代表对行进行运算；MARGIN取2，代表队列进行运算，FUN是用来计算的函数。如：
```{r}
A<-matrix(1:6,nrow=2)
A
```

```{r}
 apply(A,1,sum)
```

```{r}
apply(A,2,mean)
```
说明：求矩阵行列的均值还可分别用函数rowmean()和colmean()。